臺灣基隆地方法院刑事判決　
111年度訴字第235號
公  訴  人  臺灣基隆地方檢察署檢察官
被      告  翁立鴻




指定辯護人  賴昱任律師（義務辯護人）
上列被告因違反槍砲彈藥刀械管制條例等案件，經檢察官提起公
訴（110年度偵字第8123號），本院判決如下：
    主  文
翁立鴻犯駕駛動力交通工具妨害公務執行罪，處有期徒刑柒月；
又犯非法持有非制式手槍罪，處有期徒刑伍年貳月，併科罰金新
臺幣參萬元，罰金如易服勞役，以新臺幣壹仟元折算壹日。應執
行有期徒刑伍年陸月。
扣案如附表一、二「應沒收之物品欄」所示之物，均沒收。
    事  實
一、翁立鴻明知具有殺傷力之非制式手槍、子彈及槍砲主要組成
    零件，均為槍砲彈藥刀械管制條例所列管之物，未經主管機
    關許可不得持有，竟基於持有槍彈、槍砲主要組成零件之犯
    意，於民國108、109年間，在基隆市某不詳地點，向真實姓
    名年籍不詳綽號「加菲」成年男子取得如附表一編號㈠所示
    之具殺傷力之非制式手槍1支、編號㈡所示之具殺傷力之非制
    式子彈8顆、編號㈢所示之具殺傷力之制式子彈4顆及附表二
    所示之非制式手槍1支【含已貫通之金屬槍管1件（下稱本案
    槍管）；無證據證明有殺傷力），而無故持有之，並藏放於
    隨身背包。
二、翁立鴻於110年11月20日14時57分許，駕駛車牌號碼000-000
    0號自小客車違規停放於基隆市仁愛區崇安街140巷口，並乘
    坐於該車駕駛座，翁立鴻友人藍宏模（所涉違反槍砲彈藥刀
    械管制條例等案，由檢察官另以110年度偵字第8123號為不
    起訴處分確定）站立於該車旁。警員李建佑、魏簡彣巡邏行
    經該處欲上前盤查，翁立鴻竟基於妨害公務之犯意，駕駛上
    開車輛向後衝撞警員李建佑騎乘之警用機車車牌號碼000-00
    00號機車，旋即加速逃逸，警員魏簡彣見狀，立即騎乘警用
    機車追趕，翁立鴻駕駛車輛行駛至基隆市○○區○○街00巷00號
    前棄車，往該棟樓梯間逃跑，警員魏簡彣上前喝令攔阻，翁
    立鴻乃與警員魏簡彣扭打、拉扯，並於警員魏簡彣跌倒在地
    時，持警員魏簡彣掉落於地之警棍朝警員魏簡彣頭部揮擊，
    以此上開強暴方式妨害依法執行職務之警員李建佑、魏簡彣
    施執行公務，並致警員魏簡彣受有頭部鈍傷、左側頭皮撕裂
    傷約3公分、左側眼角撕裂傷約5公分、左側嘴角撕裂傷約1
    公分、牙齒斷裂、頸部擦挫傷、右肩膀脫臼、面部擦挫傷等
    傷害（翁立鴻所涉傷害部分，業據魏簡彣於本院審理中撤回
    告訴）。翁立鴻見警員魏簡彣不支倒地後急欲逃逸，遭支援
    警力到場逮捕，並當場於翁立鴻駕駛上開車輛副駕駛座扣得
    如附表一編號㈠、㈢之手槍、子彈，翁立鴻棄車逃逸之基隆市
    ○○區○○街00巷00號前扣得如附表二之手槍、如附表一編號㈡
    之子彈，另扣得與本案無涉之海洛因3包、安非他命5包、分
    裝袋1批、電子磅秤1個、OPPO廠牌手機1支、SUGAR廠牌手機
    1支，始悉上情。
三、案經基隆市警察局第一分局報到臺灣基隆地方檢察署檢察官
    偵查起訴。
    理  由
壹、證據能力：
一、按被告以外之人於審判外之言詞或書面陳述，除法律有規定
    者外，不得作為證據；又被告以外之人於審判外之陳述，雖
    不符合同法第159條之1至第159條之4之規定，但經當事人於
    審判程序同意作為證據，法院審酌該言詞陳述或書面陳述作
    成時之情況，認為適當者，亦得為證據。當事人、代理人或
    辯護人於法院調查證據時，知有第159條第1項不得為證據之
    情形，而未於言詞辯論終結前聲明異議者，視為有前項之同
    意，刑事訴訟法第159條第1項及第159條之5分別定有明文。
    本件公訴人及被告翁立鴻、辯護人於本院準備程序時就本判
    決所引用之各該被告以外之人於審判外之陳述同意作為證據
    （本院卷第103-104頁），復均未於言詞辯論終結前聲明異
    議，本院審酌該等證據作成時並無違法及證明力明顯過低之
    瑕疵等情況，認為適當，均具有證據能力。
二、至於本院所引其餘非屬供述證據部分，既不適用傳聞法則，
    亦均非公務員違背法定程序所取得，依刑事訴訟法第158 條
    之4 反面解釋，均具有證據能力。
貳、實體方面
一、上揭事實，業據被告翁立鴻於警詢、偵訊、本院準備程序及
    審理時坦承不諱，且據證人藍宏模於警詢、偵查；證人即員
    警魏簡彣於警詢、偵查中證述明確（110年度偵字第8123號
    卷㈠第33-47、253-255頁；卷㈡第1-7 頁；卷㈢第5-8 頁），
    並有監視器畫面擷圖、現場照片、汽車及警用機車車損照片
    、警員魏簡彣受傷照片、扣案槍、彈等照片、警方密錄器畫
    面擷圖、基隆市警察局第一分局扣押筆錄暨扣押物品目錄表
    、基隆市警察局第一分局搜索扣押筆錄暨扣押物品目錄表、
    基隆市警察局第一分局南榮路派出所110 年11月20日、111 
    年5 月19職務報告、長庚醫療財團法人基隆長庚紀念醫院11
    0 年11月20日、110 年11月21日診斷證明書（受診斷人：魏
    簡彣）、車輛詳細資料報表（車牌號碼：000-0000號自小客
    車）、基隆市警察局第一分局111 年1 月4 日基警一分偵字
    第1100114027號函暨所附基隆市警察局現場勘察報告、基隆
    市警察局一分局南榮路派出所22人110 年11月20日勤務分配
    基準表等件在卷可稽（110年度偵字第8123號卷㈠第49-61、6
    5、75-173、175、187頁；卷㈡第41-75、79-81、185 頁；卷
    ㈢第11、13、15-21 、27-35頁）：而扣案如附表二所示之槍
    枝、附表一編號㈠所示之槍枝、編號㈡㈢所示之子彈，經送請
    內政部警政署刑事警察局以檢視法、性能檢驗法、試射法進
    行鑑定，鑑定結果為：「一、送鑑手槍（黑色）1枝（槍枝
    管制編號0000000000；即附表二），認係非制式手槍，由仿
    手槍外型製造之槍枝，組裝已貫穿之金屬槍管而成，經操作
    檢視，欠缺扳機連桿...考量試射安全，依現狀，無法鑑驗
    。前揭槍枝，認分係由已貫通之金屬槍管（可供組成具殺傷
    力槍枝使用）、金屬滑套、金屬槍身、金屬彈匣、金屬復進
    簧、金屬復進簧桿等零件組合而成。二、送鑑子手槍（銀黑
    色）1枝（槍枝管制編號0000000000；即附表一編號㈠），認
    係非制式手槍，由仿手槍外型製造之槍枝，組裝已貫穿之金
    屬槍管而成，擊發功能正常，可供擊發適用子彈使用，認具
    殺傷力。三、送鑑子彈8顆（即附表一編號㈡），認均係非制
    式子彈，由金屬彈殼組合直徑8.9mm金屬彈頭而成，採樣3顆
    試射，均可擊發，認具殺傷力。四、送鑑子彈4顆（即附表
    一編號㈢），研判均係口徑9×19mm制式子彈，採樣2顆試射，
    均可擊發，認具殺傷力。」有該局111年3月10日刑鑑字第11
    08035026號鑑定書可參（110年度偵字第8123號卷㈡第141-14
    8頁），足認附表一編號㈠所示之槍枝、編號㈡㈢所示之子彈，
    均具殺傷力無訛；再經警向內政部函詢附表二所示槍枝（無
    法認定具殺傷力）之組成零件是否屬公告之槍砲彈藥主要組
    成零件，經覆略以：內政部警政署刑事警察局111年3月10日
    刑鑑字第1108035026號鑑定書所載，鑑定結果為：「一、送
    鑑手槍（黑色）1枝（槍枝管制編號0000000000；即附表二
    ），認係非制式手槍，由仿手槍外型製造之槍枝，組裝已貫
    穿之金屬槍管而成，經操作檢視，欠缺扳機連桿...考量試
    射安全，依現狀，無法鑑驗。前揭槍枝，認分係由已貫通之
    金屬槍管（可供組成具殺傷力槍枝使用）、金屬滑套、金屬
    槍身、金屬彈匣、金屬復進簧、金屬復進簧桿等零件組合而
    成」：前揭已貫通之金屬槍管，認屬公告之槍砲主要組成零
    件；金屬滑套、金屬槍身、金屬彈匣，均非屬公告之槍砲主
    要組成零件；餘未列入公告之槍砲主要組成零件。有內政部
    111年3月29日日內授警字第1110871203號函、基隆市警察局
    第一分局111年4月25日基警一分偵字第1110104802號函可查
    （110年度偵字第8123號卷㈡第201-204頁），從而，附表二
    所示手槍內所含之金屬槍管（即本案槍管），則屬槍砲彈藥
    刀械管制條例所公告之槍砲主要組成零件。此外，並有扣案
    本案槍、彈及槍管足資佐證，足見被告出於任意性之自白與
    事實相符，洵堪採信。
二、綜上，本件事證明確，被告上開犯行均堪認定，應依法論科
    。
參、論罪科刑：
一、核被告所為，係犯槍砲彈藥刀械管制條例第7條第4 項之非
    法持有非制式手槍罪、同條例12條第4項之非法持有子彈罪
    、同條例第13條第4項之未經許可持有槍砲主要組成零件罪
    及刑法第135條第3項第1款之駕駛動力交通工具妨害公務執
    行罪。公訴意旨認被告就事實欄二、所犯係刑法第135條第1
    項之妨害公務執行罪，容有誤會，惟起訴之基本社會事實同
    一，且經公訴人當庭更正起訴法條（本院卷第129頁），復
    經本院諭知被告此部分罪名，被告亦為認罪之表示，已無礙
    於被告訴訟防禦權之行使，自毋庸變更起訴法條，附此敘明
    。
二、被告自108年、109年間某日起至本件110年11月20日為警查
    獲止之持有本案槍、彈、槍管之行為，均係持有行為之繼續
    ，為繼續犯，均應論以繼續犯之一罪。被告同時持有數顆具
    有殺傷力之子彈，僅單純成立一非法持有子彈罪。被告以一
    行為同時持有非制式手槍、具殺傷力之子彈及槍砲主要組成
    零件之本案槍管，係以一行為同時犯上開3罪，為想像競合
    犯，依刑法第55條之規定，應從一重之槍砲彈藥刀械管制條
    例第7條第4項之非法持有非制式手槍罪處斷。
三、被告所為上開妨害公務犯行部分，因所侵害者為國家法益而
    非個人法益，故被告雖係於警員魏簡彣、李建佑2 位公務員
    執行職務時，為上開妨害公務行為，仍屬單純一罪。
四、被告所犯上開非法持有手槍罪及駛動力交通工具妨害公務執
    行罪，犯意各別，行為互殊，應分論併罰。
五、刑罰之加重、減輕：
(一)被告前因施用毒品案件，經本院以107年度基簡字第1498號
    判決判處有期徒刑4月確定；又因施用毒品案件，經本院以1
    08年度基簡字第269號判決判處有期徒刑2月、2月確定，上
    開案件嗣經本院以108年度聲字第372號裁定定應執行有期徒
    刑6月確定，並於108年5月30日易科罰金執行完畢，有臺灣
    高等法院被告前案紀錄表在卷可參。被告於前案徒刑執行完
    畢後5年內，故意再犯本件有期徒刑以上之罪，固合於累犯
    要件，惟審酌被告所犯本案與上開案件之犯罪型態、罪質相
    異，無罪質上牽連，且所侵害之法益、對社會之危害程度，
    亦有相當差別，顯非於一定期間內重複為同一罪質犯罪之情
    形，揆諸司法院釋字第775號解釋意旨，衡酌罪刑相當原則
    及比例原則，爰不依刑法第47條第1項規定加重其刑，並將
    被告前科、素行資料列為量刑審酌事項（詳下述）。另本案
    既未依累犯加重其刑，依刑事裁判書類簡化原則，爰不於主
    文記載累犯，併予敘明。
六、爰以行為人之責任為基礎，審酌被告於本案犯行前5年內，
　　有因施用毒品案件經法院論罪科刑並執行完畢之前案紀錄，
    另有販賣毒品、持有毒品之前科（參上開前案紀錄表），猶
    漠視法令禁制，非法寄藏具殺傷力之非制式手槍、子彈、本
    案槍管，對社會治安造成潛在之重大危害，所為實屬不該；
    且於員警盤查時，為躲避查緝，對於依法執行職務之警員李
    建佑、警員魏簡彣施強暴犯行，並造成警員魏簡彣受有頭部
    鈍傷、左側頭皮撕裂傷約3公分、左側眼角撕裂傷約5公分、
    左側嘴角撕裂傷約1公分、牙齒斷裂、頸部擦挫傷、右肩膀
    脫臼、面部擦挫傷等傷害，所為實屬不該，應嚴加非難；並
　　衡酌被告坦承犯行，且已於本院審理中警員魏簡彣調解成立
    ，允為賠償所受損害（參本院卷第98之1頁調解筆錄）之犯
    後態度暨酌以被告持有槍、彈及本案槍管之數量、期間；兼
    衡其高中畢業之智識程度（本院卷第55頁個人戶籍資料）、
    自述入監前從事綁鐵工作、已婚育有3子，尚待被告撫養照
    顧之之家庭經濟狀況（本院卷第130頁）及被害人魏簡彣、
    被告暨檢、辯雙方對於刑度意見（參本院卷第105、130頁）
    等一切情狀，分別量處主文所示之刑，併就罰金部分諭知易
    服勞役之折算標準，暨定應執行之刑，以資儆懲。
七、沒收：
(一)按違禁物，不問屬於犯罪行為人與否，沒收之，刑法第38條
    第1項定有明文。另按物之能否沒收，應以裁判時之狀態為
    準，若判決時子彈已擊發，僅剩彈殼、彈頭，已不屬於違禁
    物；而擊發後所遺留之彈殼、彈頭亦非被告所有供犯罪所用
    之物，因此均無庸宣告沒收（最高法院87年度台上字第178
    號判決意旨參照）。查扣案如附表一編號㈠所示之槍枝，及
    如附表一編號㈡、㈢所示之子彈，均具有殺傷力，而附表二所
    示之已貫通之金屬槍管（即本案槍管）則屬槍砲主要組成零
    件，已如前述，惟附表編號㈡、㈢所示因鑑定而試射擊發之子
    彈3顆、2顆，已不具子彈完整結構，失其效能，所留彈頭、
    彈殼已不具違禁物之性質，從而，僅就附表一編號㈠、㈡、㈢
    所示尚具殺傷力之槍、彈及附表二之本案槍管，依刑法第38
    條第1項規定，予以宣告沒收（如附表一、二「沒收欄」所
    示）。
(二)另扣案黑色非制式手槍（槍枝管制編號0000000000號；不含
    本案槍管），無法認定具有殺傷力，業如前述；扣案之安非
    他命、海洛因、分裝袋、電子磅秤、手機等物，則與本案無
    涉，且毒品部分為被告所涉違反毒品危害防制條例案件（檢
    察官另案偵辦）之重要證物，爰均不予宣告沒收。
八、不另為公訴不受理部分：
(一)公訴意旨另以：被告就事實欄二所示，其對員警魏簡彣之所
    為，另涉刑法第277條第1項傷害罪等語。
(二)按告訴乃論之罪，告訴人於第一審辯論終結前，得撤回其告
    訴；又告訴經撤回者，應諭知不受理之判決，且得不經言詞
    辯論為之，刑事訴訟法第238 條第1 項、第303 條第3 款及
    第307條分別定有明文。
(三)茲查：刑法第277條第1項傷害之罪，依同法第287條前段之
    規定，須告訴乃論。茲告訴人魏簡彣已與被告調解成立，告
    訴人乃具狀撤回傷害告訴，有撤回告訴聲請狀在卷可稽（本
    院卷第107頁），依照前揭說明，本應為不受理判決，惟公
    訴人認此部分犯行與上開經本院論罪科刑（駕駛動力交通工
    具妨害公務執行罪）部分，具有裁判上一罪關係，爰不另為
    公訴不受理之判決。
據上論斷，應依刑事訴訟法第299條第1項前段，判決如主文。
本案經檢察官藍巧玲提起公訴，檢察官林明志到庭執行職務。
中　　華　　民　　國　　111 　年　　9 　　月　　20　　日
　　　　　　刑事第四庭  審判長法　官  齊  潔
　　　　　                    法　官　謝昀芳
　　　　　　　　　　　　　　　法　官　周霙蘭
以上正本證明與原本無異。
如不服本判決應於收受送達後20日內向本院提出上訴書狀，並應
敘述具體理由；其未敘述上訴理由者，應於上訴期間屆滿後20日
內向本院補提理由書(均須按他造當事人之人數附繕本) 「切勿
逕送上級法院」。
中　　華　　民　　國　　111 　年　　9 　　月　　20　　日
                              書記官  洪儀君
附錄論罪法條：
槍砲彈藥刀械管制條例第7條
未經許可，製造、販賣或運輸制式或非制式火砲、肩射武器、機
關槍、衝鋒槍、卡柄槍、自動步槍、普通步槍、馬槍、手槍或各
類砲彈、炸彈、爆裂物者，處無期徒刑或7年以上有期徒刑，併
科新臺幣3千萬元以下罰金。
未經許可，轉讓、出租或出借前項所列槍砲、彈藥者，處無期徒
刑或5年以上有期徒刑，併科新臺幣1千萬元以下罰金。
意圖供自己或他人犯罪之用，而犯前二項之罪者，處死刑或無期
徒刑；處徒刑者，併科新臺幣5千萬元以下罰金。
未經許可，持有、寄藏或意圖販賣而陳列第1項所列槍砲、彈藥
者，處5年以上有期徒刑，併科新臺幣1千萬元以下罰金。
意圖供自己或他人犯罪之用，以強盜、搶奪、竊盜或其他非法方
法，持有依法執行公務之人所持有之第1項所列槍砲、彈藥者，
得加重其刑至二分之一。
第1項至第3項之未遂犯罰之。
槍砲彈藥刀械管制條例第12條
未經許可，製造、販賣或運輸子彈者，處1年以上7年以下有期徒
刑，併科新台幣500萬元以下罰金。
未經許可，轉讓、出租或出借子彈者，處6月以上5年以下有期徒
刑，併科新台幣300萬元以下罰金。
意圖供自己或他人犯罪之用，而犯前二項之罪者，處3年以上10
年以下有期徒刑，併科新台幣700萬元以下罰金。
未經許可，持有、寄藏或意圖販賣而陳列子彈者，處5年以下有
期徒刑，併科新台幣300萬元以下罰金。
第1項至第3項之未遂犯罰之。
槍砲彈藥刀械管制條例第13條
未經許可，製造、販賣或運輸槍砲、彈藥之主要組成零件者，處
3年以上10年以下有期徒刑，併科新台幣700萬元以下罰金。
未經許可，轉讓、出租或出借前項零件者，處1年以上7年以下有
期徒刑，併科新台幣500萬元以下罰金。
意圖供自己或他人犯罪之用，而犯前2項之罪者，處5年以上有期
徒刑，併科新台幣1000萬元以下罰金。
未經許可，持有、寄藏或意圖販賣而陳列第1項所列零件者，處6
月以上5年以下有期徒刑，併科新台幣300萬元以下罰金。
第1項至第3項之未遂犯罰之。
中華民國刑法第135條
對於公務員依法執行職務時，施強暴脅迫者，處3年以下有期徒
刑、拘役或30萬元以下罰金。
意圖使公務員執行一定之職務或妨害其依法執行一定之職務或使
公務員辭職，而施強暴脅迫者，亦同。
犯前二項之罪而有下列情形之一者，處6月以上5年以下有期徒刑
：
一、以駕駛動力交通工具犯之。
二、意圖供行使之用而攜帶兇器或其他危險物品犯之。
犯前三項之罪，因而致公務員於死者，處無期徒刑或7年以上有
期徒刑；致重傷者，處3年以上10年以下有期徒刑。
附表一：
編號 扣案物 數量 鑑定書 影像編號   鑑驗結果  卷頁 應沒收之物品 ㈠ 非制式手槍 (含彈匣1個；槍枝管制編號：0000000000號，銀黑色) 1支 內政部警政署刑事警察局111年3月10日刑鑑字第1108035026號 （鑑定書影像8至11）  認係非制式手槍，由仿手槍外型製造之槍枝，組裝已貫通之金屬槍管而成，擊發功能正常，可供擊發適用子彈使用，認具殺傷力。 110年度偵字第8123號卷㈡第141-148頁） 非制式手槍1支(含彈匣1個；槍枝管制編號：0000000000號） ㈡ 非制式子彈 8顆（採樣3顆，餘5顆） 同上鑑定書 （鑑定書影像12-13） 認係非制式子彈，由金屬彈殼組合直徑8.9mm金屬彈頭而成，經試射，均可擊發，認具殺傷力。 110年度偵字第8123號卷㈡第141-148頁） 非制式子彈5顆 ㈢ 制式子彈 4顆（採樣2顆，餘2顆） 同上鑑定書 （鑑定書影像14-15） 研判均係口徑9x19mm制式子彈，經試射，均可擊發，認具殺傷力。 110年度偵字第8123號卷㈡第141-148頁） 制式子彈2顆 


附表二：
扣案物 數量 鑑定書 影像編號   鑑驗結果   卷頁 應沒收之物品 非制式手槍 (槍枝管制編號：0000000000號，黑色，內含『本案槍管』) 1支 1.內政部警政署刑事警察局111年3月10日刑鑑字第1108035026號 （鑑定書影像1至7） 2.內政部111年3月29日內授警字第1110871203號函 1.認係非制式手槍，由仿手槍外型製造之槍枝，組裝已貫通之金屬槍管而成，經操作檢視，欠缺扳機連桿，依現況，無法鑑驗。 2.該槍枝槍管係「已貫通之金屬槍管」。 3.該已貫通之金屬槍管屬槍砲彈藥刀械管制條例公告之「槍砲主要組成零件」。　 110年度偵字第8123號卷㈡第141-148、 203-204頁） 已貫通之金屬槍管1支